【裁判字號】    89,易,3041
【裁判日期】    900810
【裁判案由】    竊佔
【裁判全文】
臺灣板橋地方法院刑事判決                        八十九年度易字第三四一號
    公  訴  人  臺灣板橋地方法院檢察署檢察官
    被      告  甲○○
                戊○○
右列被告因竊佔案件，經檢察官提起公訴（八十八年度偵字第二二二九九號），本院
判決如左：
    主  文
甲○○、戊○○均無罪。
    理  由
一、公訴意旨略以：被告甲○○於民國七十七年間透過乙○○投資興建臺北縣三重市
    ○○路○段九七號「國際星鑽」大樓。嗣前開大樓於八十三年間完工，乙○○即
    將其所代表之股份所分得之部分，再分配與實際出資人，甲○○明知其並未分得
    前開大樓住宅部分地下第二層編號第二三四號、第二三五號機械停車位，竟自八
    十五年間起，至八十八年八月間，與被告戊○○共同意圖為自己不法之利益，竊
    佔前開己  ○○股份有限公司所有之停車位（面積均二點二公尺乘四點二公尺）
    ，因認被告甲○○、戊○○涉犯有刑法第三百二十條第二項之竊佔罪嫌。
二、按犯罪事實應依證據認定之，無證據不得推定其犯罪事實；又不能證明被告犯罪
    者，應諭知被告無罪之判決，刑事訴訟法第一百五十四條、第三百零一條第一項
    前段分別定有明文；又認定不利於被告之事實，須依積極證據，苟積極證據不足
    為不利於被告事實之認定時，即應為有利於被告之認定，更不必有何有利之證據
    。最高法院三十年上字第八一六號判例可資參酌。次按刑法第三百二十條第二項
    規定：「意圖為自己或第三人不法之利益，而竊佔他人之不動產者，依前項之規
    定處斷。」其構成要件為主觀上須有為自己或第三人不法之利益之意圖，及竊佔
    他人之不動產，苟非符合上開二要件，即難謂有上開罪名之成立。
三、公訴意旨認被告甲○○、戊○○涉有竊佔罪嫌，無非以告訴人代理人丁○○之指
    述，證人林金生、乙○○、江淑玲之證述，且有土地登記及建物登記簿謄本、照
    片六幀為其主要論據；訊據被告甲○○、戊○○均堅決否認有何竊佔犯行，被告
    甲○○辯稱：乙○○在八十三、八十四年間分配編號二三四、三七九之車位予伊
    使用，伊自分配之後就陸續使用二三四號停車位，伊並沒有使用二三五號停車位
    ，是偶爾二三四號停車位被佔用時，伊才會停二三五號停車位，伊並無竊佔之意
    等語；被告戊○○則辯稱：伊於八十七年六月間向甲○○購得編號三七九號停車
    位使用，伊並未使用二三四號、二三五號停車位，此次因為伊要出國，三七九號
    車位被人佔用，甲○○才將伊的車子停在二三四號停車位，伊並沒有要長久使用
    的意思，並無竊佔犯行等語。經查：
（一）被告甲○○辯稱：乙○○分配編號二三四、三七九號停車位予伊使用一節，有
      被告提出之手寫分配內容影本一紙在卷可稽（附於台灣板橋地方法院檢察署八
      十八年度偵字第二二二九九號案卷第十八頁），證人乙○○於偵查中亦具結證
      稱：「（問：你以鴻國公司便條紙所擬應分配給甲○○的部分為何與後來所分
      配的不同？）那是大公分配完之後我準備分配給小公前自己預估的方案」、「
      是我寫的，但那是我草擬的分配方案，開會後並沒有照我草擬的方案分配」等
      語（參見同上案卷第廿七頁背面、第一三八頁背面），顯見該紙分配內容確實
      由證人乙○○所書寫無誤，且證人乙○○確實在該分配表上寫明甲○○分得編
      號二三四、三七九號之停車位。雖證人乙○○復證稱事後並未依照該紙分配表
      上所記載分配，而係分配編號三七九、三Ｏ七Ａ號予被告甲○○，惟本件地下
      室停車位部分並無針對個別停車位做獨立之所有權登記，應屬共同共有人之間
      之分管約定，再參諸被告甲○○於八十六年十一月間透過律師寄發存證信函予
      鴻國建設股份有限公司之負責人乙○○，該存證信函中載明：「實際過戶予本
      人之停車位產權為編號三Ｏ七Ａ，與約定不符，特委請貴律師代本人通知該公
      司應即將本人分得之編號二三四停車位產權過戶與本人，本人同時將編號三Ｏ
      七Ａ停車位產權歸還」等語，有上開存證信函一件在卷可參（附於上開偵查卷
      第七十七頁），顯見被告甲○○自始至終均認為其本人應分得本件編號二三四
      號停車位，並非三Ｏ七Ａ號停車位，其就本件編號二三四號停車位具有合法使
      用之權源，姑不論被告甲○○究否就編號二三四號停車位有特約、分管之使用
      權，既其本人自信有合法使用權源，尚難認被告甲○○使用該二三四號停車位
      係出於為自己或第三人不所利益之不法意圖。
（二）再查，證人林金生於偵查中固然具結證稱：「（問：二三四、二三五號停車位
      之前是否由被告二人使用？）是的，一直到八十八年七月廿九日告訴人向我們
      反應該二車位是他們所有，我便寄存證信函給被告，請他們不要再使用，另我
      在他們車上貼通知，請他們不要再使用，他們一直到八十八年八月六日才停止
      使用」等語（參見同上偵查卷第廿六頁背面），惟被告甲○○、戊○○辯稱：
      伊係偶爾車位被佔用時，會將車輛停放於編號二三五號停車位，並無長久使用
      二三五車位之意思。又依據告訴人提出之照片顯示，八十八年七月三十一日、
      八月二日、八月三日有車牌號碼ＥＸ─五Ｏ三六號自用小客車停放於編號二三
      四號停車位；八十八年八月四日、八月五日有車牌號碼ＰＺ─七七四Ｏ號自用
      小客車停放於編號二三四號停車位；八十八年八月四日有車牌號碼ＱＢ─五一
      三三號自用小客車停放於該處，有照片六幀附卷可稽（附於同上偵查卷第五十
      一頁至第五十三頁），而車牌號碼ＥＸ─五Ｏ三六號自用小客車乃被告甲○○
      所有之自用小客車，車牌號碼ＰＺ─七七四Ｏ號自用小客車乃被告戊○○所有
      之自用小客車，至車牌號碼ＱＢ─五一三三號自用小客車乃丙○○所有之自用
      小客車，此有車號查詢汽車車籍資料三紙附於本院審理卷足憑，是告訴人提供
      之照片中，並無被告甲○○、戊○○將其所有之自用小客車停放於編號二三五
      號停車位之情形，可見被告甲○○、戊○○辯稱：伊等係偶爾停車位被他人佔
      用時，才臨時停放於二三五號停車位等語，應非全然無據。況且，證人丙○○
      於本院訊問時具結證稱：「我跟被告戊○○原來是朋友，後來受僱於她」、「
      被告戊○○有幫我租車位第一個月是租在同辦公大樓地下室停車位位子我不記
      得，有給我停車證停車樓層我也不記得第二個月之後她幫我租隔壁保齡球館停
      車位。第三個月也一樣我不記得是哪一個月有接到人家電話，說停錯車位要挪
      車。... 這並不是原本被告戊○○幫我租的車位。只有一次被通知挪車，並不
      是被告二人叫我去停他們出國期間也是我自己去停，不是他們叫我去停的。」
      、「ＱＲ─五一三三是我的車，這是他們出國時我停的。我只有接到一次通知
      挪車。但不記得是否這一次。這個二三五車位我之前並沒有停，只有這一次。
      」等語（參見本院九十年七月三日訊問筆錄），是證人丙○○偶然將車輛停放
      於二三五號停車位，尚難認係出於被告甲○○或戊○○授意其長期將二三五號
      停車位據為己用，以圖得不法利益。本院尚難遽認被告甲○○、戊○○有將編
      號二三五號停車位置於其二人實力支配下之行為，亦難認被告甲○○、戊○○
      就二三五號停車位有何不法利益之意圖。
（三）既被告甲○○自信其有使用本件編號二三四號停車用之權限，自難認被告甲○○係出於意圖自己不法利益而使用該停車位，惟被告甲○○究竟是否有合法權
      源使用該停車位，乃係民事糾紛，應由被告甲○○與告訴人循民事途徑解決，
      尚難遽以竊佔罪相繩，而被告甲○○、戊○○於本案審理中，亦與告訴人達成
      和解，有和解書一件在卷可憑。又本院查無證據足認被告甲○○、戊○○有將
      本件編號二三五號停車位置於己力實力支配下、排除他人之使用之情形，亦認
      難被告甲○○、戊○○有竊佔上開編號二三五號停車位之行為。
四、綜上所述，被告甲○○、戊○○之行為與刑法第三百二十條第二項竊佔罪之構成
    要件顯有不合，自難以該罪相繩，此外復查無其他積極證據足認被告甲○○、戊○○有公訴人所指之竊佔犯行，應依法為被告無罪判決之諭知。
據上論斷，應依刑事訴訟法第三百零一條第一項前段，判決如主文。
本案經檢察官鄭嘉欣到庭執行職務
中      華      民      國      九十      年      八      月    十      日
                                  臺灣板橋地方法院刑事第三庭
                                          法  官  連育群
右正本證明與原本無異。
如不服本判決，應於判決送達後十日內，向本院提出上訴狀。
                                          書記官  蘇恩慶
中      華      民      國      九十      年      八      月    十六    日


司法院資訊處製作；財團法人民間司法改革基金會備份。
